【裁判字號】    98,易,80
【裁判日期】    980519
【裁判案由】    業務侵占
【裁判全文】
臺灣高雄地方法院刑事判決                98年度易字第80號
公  訴  人  臺灣高雄地方法院檢察署檢察官
被      告  乙○○
上列被告因業務侵占案件，經檢察官提起公訴（97年度偵字第25
100 號），於被告為有罪之陳述後，本院合議庭裁定由受命法官
獨任進行簡式審判程序，判決如下
    主  文
乙○○犯業務侵占罪，處有期徒刑捌月。
    事  實
一、乙○○自民國96年4 月起至97年4 月中旬期間，受僱於甲○
    ○，擔任「凡捷商行」業務員，負責運送貨品及收取貨款等
    工作，為從事業務之人。詎乙○○竟意圖為自己不法之所有
    ，於上開任職期間，利用其運送貨品予客戶而收取貨款之機
    會，接續將其業務上持有之貨品或貨款（項目、金額均詳如
    附表所示），共計新臺幣（下同）404,622 元，以變易持有
    為所有之意思，予以侵占入己，嗣經甲○○查帳後發覺有異
    ，始悉上情。
二、案經甲○○訴由臺灣高雄地方法院檢察署檢察官偵查起訴。
    理  由
一、按本件被告乙○○所犯係死刑、無期徒刑、最輕本刑為3 年
    以上有期徒刑以外之罪，其於準備程序就前揭被訴事實為有
    罪之陳述，經受命法官告知簡式審判程序之旨，並聽取其與
    公訴人之意見後，本院認無不得或不宜改依簡式審判程序進
    行之情形，爰依刑事訴訟法第273 條之1 第1 項規定，裁定
    本件由受命法官獨任進行簡式審判程序，合先敘明。
二、上開犯罪事實，業據被告乙○○坦承不諱，核與證人即告訴
    人甲○○於偵查中之指述情節相符（見偵卷第15頁），並有
    告訴人提出之被告侵占情形說明、被告簽立之切結書、「凡
    捷商行」之出貨保管單、進貨明細表、應收款統計表、編制
    明細表在卷可稽（見偵卷第16至17、40至47頁），足認被告
    前開任意性自白與事實相符，被告犯行堪以認定，應依法論
    科。另檢察官起訴書所載被告侵占金額總計405,162 元，惟
    經核對告訴人提供「凡捷商行」相關貨品或貨款單據（如附
    表所示），金額合計為404,622 元，業經公訴檢察官當庭更
    正侵占總金額為404,622 元，附此敘明。
三、核被告乙○○所為，係犯刑法第336 條第2 項之業務侵占罪
    。又按數行為於同時同地或密切接近之時地實施，侵害同一
    之法益，各行為之獨立性極為薄弱，依一般社會健全觀念，
    在時間差距上，難以強行分開，在刑法評價上，以視為數個
    舉動之接續施行，合為包括之一行為予以評價，較為合理者
    ，則屬接續犯，而為包括之一罪（最高法院96年臺上字第40
    7 號刑事判決要旨參照），是侵占雖屬即成犯，然業務侵占
    有基於業務上之持有關係，密集實行犯行之性質，行為人主
    觀上亦係基於反覆實施之犯意為之，其雖有數個行為，但目
    的相同、侵害法益同一，依社會客觀通念，該等行為之獨立
    性極為薄弱，亦難強行分割，故評價上宜視為數個舉動之接
    續施行，合為包括之一法律上行為予以評價。本件被告以擔
    任業務員之便，利用業務上運送貨品及收取貨款之機會，將
    貨品或貨款占為己有，其行為本質上本有反覆性質，倘行為
    人基於同一之犯意，在密切之時空內反覆從事運送貨品或收
    受貨款之工作，無非執行業務所當然，於行為概念上，應認
    為包括一罪，而論以接續犯之單純一罪，檢察官起訴意旨認
    被告上開行為係分別於96年4 月間、96年8 月間及97年4 月
    間所犯而應論以數罪，容有誤會，併此敘明。爰審酌被告年
    值青壯，不思以正當途徑獲取金錢，竟破壞信任關係，侵占
    業務上持有之貨品或貨款，實有可議，所侵占之金額高達40
    4,622 元，又未與告訴人達成和解，賠償告訴人所受損害，
    惟考量被告並無前科紀錄，此有臺灣高等法院被告前案紀錄
    表在卷可佐（見本院卷第4 頁），素行尚佳，且犯後坦承犯
    行，足見有悔改之意，及其犯罪動機、目的、手段等一切情
    狀，量處如主文所示之刑。
據上論斷，應依刑事訴訟法第273 條之1 第1 項、第284 條之1
、第299 條第1 項前段，刑法第336 條第2 項，刑法施行法第1
條之1 ，判決如主文。
本案經檢察官丙○○到庭執行職務。
中    華    民    國    98    年    5     月    19    日
                  刑事第十一庭  法  官  林依蓉
以上正本證明與原本無異。
如不服本判決應於收受送達後10日內向本院提出上訴書狀，並應
敘述具體理由；如未敘述上訴理由者，應於上訴期間屆滿後20日
內向本院補提理由書（均須按他造當事人之人數附繕本）「切勿
逕送上級法院」。
中    華    民    國    98    年    5     月    19    日
                                書記官  邱靜銘
附錄本件論罪科刑法條：
刑法第336條第2項
對於業務上所持有之物，犯前條第1 項之罪者，處6 月以上5 年
以下有期徒刑，得併科3 千元以下罰金。
 附表：
┌──┬───────┬───────┐
│編號│項目          │ 金額（元）   │
├──┼───────┼───────┤
│ 1  │貨款（鳳梨）  │ 4,350        │
├──┼───────┼───────┤
│ 2  │貨款（美）    │ 6,260        │
├──┼───────┼───────┤
│ 3  │貨款          │ 11,790       │
├──┼───────┼───────┤
│ 4  │貨款（楊惠茹）│ 2,190        │
├──┼───────┼───────┤
│ 5  │貨款（阿月）  │ 11,760       │
├──┼───────┼───────┤
│ 6  │貨款（佩蓉）  │ 1,460        │
├──┼───────┼───────┤
│ 7  │貨款          │ 3,405        │
├──┼───────┼───────┤
│ 8  │貨款（阿月）  │ 4,550        │
├──┼───────┼───────┤
│ 9  │貨款（佩蓉）  │ 6,950        │
├──┼───────┼───────┤
│ 10 │貨款（阿月）  │ 5,140        │
├──┼───────┼───────┤
│ 11 │貨款（佩蓉）  │ 4,065        │
├──┼───────┼───────┤
│ 12 │貨品142件     │ 63,102       │
├──┼───────┼───────┤
│ 13 │貨款          │ 25,900       │
├──┼───────┼───────┤
│ 14 │貨款（便當店）│ 2,380        │
├──┼───────┼───────┤
│ 15 │貨款（阿月）  │ 3,105        │
├──┼───────┼───────┤
│ 16 │貨品28件      │ 12,495       │
├──┼───────┼───────┤
│ 17 │貨款          │ 63,908       │
├──┼───────┼───────┤
│ 18 │貨品25 件     │ 15,000       │
├──┼───────┼───────┤
│ 19 │貨品          │ 22,198       │
├──┼───────┼───────┤
│ 20 │貨品142 件    │ 58,788       │
├──┼───────┼───────┤
│ 21 │貨款          │ 6,076        │
├──┼───────┼───────┤
│ 22 │貨款          │ 2,510        │
├──┼───────┼───────┤
│ 23 │貨款          │ 19,630       │
├──┼───────┼───────┤
│ 24 │貨款          │ 47,610       │
└──┴───────┴───────┘


司法院資訊處製作；財團法人民間司法改革基金會備份。
